臺灣高雄地方法院民事裁定　　　　　 100年度消債清字第54號
聲　請　人　林秋蘭
代　理　人　李衍志
上列當事人因消費者債務清理事件聲請清算，本院裁定如下：
    主  文
聲請人林秋蘭自民國一百年六月二十九日下午四時起開始清算程
序。
命司法事務官進行本件清算程序。
    理  由
一、聲請意旨略以：聲請人即債務人林秋蘭前向金融機構辦理消
    費貸款、信用卡契約等致積欠無擔保債務計新臺幣（下同）
    2,193,578元，因無法清償債務，乃於民國100年2月間與最
    大債權銀行中國信託商業銀行股份有限公司（下稱中國信託
    銀行）進行前置協商，因無法負擔任何還款條件，致使協商
    不成立，並因聲請人有不能清償債務或有不能清償之虞，復
    未經法院裁定開始更生程序或宣告破產，爰依法聲請准予裁
    定清算等語。
二、按「債務人不能清償債務或有不能清償之虞者，得依本條例
    所定更生或清算程序，清理其債務。」，消費者債務清理條
    例第3 條定有明文。衡以消費者與金融機構間債之關係之發
    生，係依契約自由原則及相互間之信賴為基礎，此為社會經
    濟活動得以維繫及發展之重要支柱，債務人經濟窘迫，固不
    應任其自生自滅，債權人一方之利益，仍不能因之摒棄不顧
    。是債務人於協商程序中，自應本於個人實際財產及收支狀
    況，依最大誠信原則，商討解決方案。如終究不能成立協商
    ，於聲請更生或清算時，法院審酌上開條文所謂「不能清償
    或有不能清償之虞」，自宜綜衡債務人全部收支、信用及財
    產狀況，評估是否因負擔債務，而不能維持最基本之生活條
    件；所陳報之各項花費，是否確屬必要性之支出；如曾有協
    商方案，其條件是否已無法兼顧個人生活之基本需求等情，
    為其判斷之準據。
三、經查：
  (一)聲請人前向各金融機構辦理消費貸款、信用卡契約等致積欠
    無擔保債務計1,449,578 元（聲請人主張之保證債務744,00
    0 元，因聲請人無法提出保證債務契約等證明文件，故不予
    列入），因無法清償債務，乃於100 年2 月間與最大金融機
    構中國信託銀行進行前置協商，但因聲請人無法負擔任何還
    款條件，致使協商不成立，此有前置協商不成立通知書、財
    團法人金融聯合徵信中心前置協商專用債權人清冊、當事人
    綜合信用報告等在卷可稽（卷第12頁、第13頁至15頁、第16
    頁至19頁），堪認上情屬實。
  (二)聲請人現待業中，名下有2 筆房地，依公告現值之財產總值
    約為1,041,255 元，97年度、98年度無申報所得資料，勞工
    保險已於96年退保，每月領有高雄市政府中低收入戶身心障
    礙補助4,000 元及單親補助1,700 元等情，此有財產歸屬資
    料清單、綜合所得稅各類所得資料清單、勞工保險被保險人
    投保資料表、財產及收入狀況說明書、民事陳報狀、高雄市
    政府中低收入戶身心障礙者生活補助證明書等件附卷可證（
    卷第24頁、第27頁至28頁、第35頁、第6 頁至8 頁、第33頁
    至34頁、第36頁至39頁），均認屬實；是以其每月可領得之
    補助費5,700 元為核算其償債能力之基礎，較符實情。
  (三)支出部分，聲請人主張獨立扶養1 名未成年子，每月須支付
    每人之扶養費4,000 元等語。按直系血親相互間，互負扶養
    之義務，民法第1114條第1 款定有明文。查聲請人長子井上
    逸為90年生，尚未成年，每月領有中低收入戶兒童少年生活
    扶助1,500 元，孤苦兒童補助每月1,500 元，此有戶籍謄本
    、財產及收入狀況說明書、高雄市鳳山區單親暨中低收入戶
    兒童少年生活扶助資格證明等在卷可參（卷第22頁、第6 頁
    至8 頁、第39頁），堪認其子未成年，確屬不能維持生活且
    無謀生能力而需聲請人扶養；又聲請人主張因井上逸之生父
    井上貞義已於95年歿，由其獨力扶養未成年子等情，此有民
    事陳報狀等件在卷可證（卷第33頁至34頁、第42頁），故聲
    請人主張獨力扶養未成年子應屬可信；該扶養費用部分，參
    照民法第1118、1119條規定，其負扶養義務之程度，亦應考
    量其目前身負債務之窘境，所負擔之扶養義務能力，自非比
    一般，是認應以99年度綜合所得稅受扶養人每人免稅額82,0
    00元計算，其每人每月扶養費用為6,833 元【計算式：82,0
    00÷12=6,833，元以下4 捨5 入】為審查基準，以上開數額
    扣除其未成年子每月領有之補助費3,000 元後，其所需負擔
    扶養費用應為3,833 元【計算式：6,833 －3,000= 3,833】
    。至聲請人個人日常生活必要費用部分，審酌聲請人負債之
    現況，基於社會經濟活動之互賴及誠信，該日常生活所需費
    用，自應節制開支，不得有超越一般人最低生活標準之享受
    ，否則反失衡平，本院參酌內政部社會司所公告歷年最低生
    活費一覽表，以100 年度高雄市每人每月最低生活費標準為
    10,033元，則聲請人每月最低生活費除有特殊情形並有證據
    證明者外，自宜以此為度，始得認係必要支出。
  (四)綜上所述，依聲請人平均每月收入5,700 元，扣除個人日常
    生活所需之必要費用10,033元及未成年子扶養費3,833 元後
    ，每月已超支8,166 元【計算式：5,700 －10,033－3,833
    ＝－8,166 】，更遑論須償還負債總額1,449,578 元，縱使
    以其所有財產總值1,041,255 元換價清償上開債務後，剩餘
    債務仍有408,323 元【計算式：1,449,578 －1,041,255 ＝
    408,323 】，堪認聲請人之債務大於財產，而有不能清償債
    務或有不能清償之虞之情事。準此，基於消費者債務清理條
    例協助債務人重建更生之立法本意，聲請人主張已不能清償
    債務，聲請本院准予清算，依所舉事證及本院調查結果，即
    無不合。
四、末按「法院開始清算程序之裁定，應載明其年、月、日、時
    ，並即時發生效力。」、「法院裁定開始更生或清算程序後
    ，得命司法事務官進行更生或清算程序，必要時得選任律師
    、會計師或其他適當之自然人或法人一人為監督人或管理人
    。」，消費者債務清理條例第83條第1 項、第16條第1 項分
    別定有明文。本件聲請人其目前收入及財產狀況，不能履行
    債務，未償之債務亦屬不能清償，有如上述。從而，聲請人
    聲請清算，洵屬有據，應予准許，爰命司法事務官進行本件
    清算程序。
五、依消費者債務清理條例第11條第1 項、第83條第1 項、第16
    條第1 項，裁定如主文。
中    華    民    國  100     年    6     月    29    日
                        民事庭  法  官  邱泰錄
以上正本證明與原本無異。
本件不得抗告。
中    華    民    國   100    年    6     月    29    日
                                書記官  梁竫